臺灣嘉義地方法院刑事裁定
111年度聲更一字第3號
聲  請  人  
即  抗告人    黃鑫翎




上列聲請人即抗告人因聲明異議案件，不服本院中華民國111年6
月30日所為111年度聲字第480號裁定，於逾抗告期間後聲請回復
原狀，並補行抗告，本院裁定如下：
    主  文
回復原狀之聲請及抗告均駁回。
    理  由
一、聲請意旨略以：聲請人即抗告人（下稱抗告人）係家中唯一
    財務來源，父母年事已高，父親長期就醫身體不好，母親也
    因工作摔斷腿，抗告人還有一女外地讀書，需給予扶養金，
    抗告人自知酒駕不對，真心悔改認錯，努力戒酒，請准許易
    科罰金，以勵自新。抗告人因生病急診住院救治，延誤抗告
    期日2日，附上診斷證明書證明住院時間，且因家中兩老年
    事已高，無法委任代理，抗告人住院當時暈厥狀態，意識不
    清，為此聲請回復原狀，並補行抗告等語。
二、按抗告期間，除有特別規定外，為五日，自送達裁定後起算
    ；原審法院認為抗告不合法律上之程式或法律上不應准許，
    或其抗告權已經喪失者，應以裁定駁回之。但其不合法律上
    之程式可補正者，應定期間先命補正，刑事訴訟法第406條
    前段、第408條第1項分別定有明文。次按非因過失，遲誤上
    訴、抗告或聲請再審之期間，或聲請撤銷或變更審判長、受
    命法官、受託法官裁定或檢察官命令之期間者，於其原因消
    滅後五日內，得聲請回復原狀；聲請回復原狀，應同時補行
    期間內應為之訴訟行為，刑事訴訟法第67條第1項、第68條
    第3項定有明文。又按不守期限之原因，必限於不能歸責於
    當事人者，始得聲請回復原狀；聲請回復原狀，依法本以當
    事人非因過失不能遵守期限者為限，所謂非因過失，係指逾
    期之緣由非可歸責於當事人而言，最高法院18年抗字第148
    號、21年抗字第169號裁判意旨參照。再依最高法院28年抗
    字第63號裁判意旨「抗告意旨謂，民聲請再審，於接受裁定
    之次日，即染病十餘日不省人事，致遲誤抗告期間，當時延
    醫診治有藥方可憑，應請回復原狀云云，如果所稱病重不省
    人事，不能以本人之意思踐行訴訟上必要之行為，致遲誤法
    定抗告期間，尚難謂其遲誤由於自己之過失，原審於抗告人
    所稱情形果否屬實，未加調查，僅以此項抗告並非不可遣人
    代行，即認其聲請為無理由，裁定駁回，自屬不合。」執此
    ，當事人如因生病之緣由而致遲誤時間者，應視其於生病期
    間是否已達病重不省人事，致不能以本人之意思踐行訴訟上
    必要行為，否則如仍非不能以本人之意思或其他方法依期抗
    告，則其遲誤期間，自不得謂無過失。
三、經查，抗告人因公共危險案件，以臺灣嘉義地方檢察署檢察
    官111年度執助字第304號之執行指揮不當，而聲明異議，經
    本院於民國111年6月30日以111年度聲字第480號裁定駁回聲
    明異議在案，有該裁定存卷可查。嗣該裁定於111年7月6日
    經送達抗告人之住所地即嘉義縣○○鄉○○村○○00號之13，因郵
    務人員未獲會晤抗告人，而於同日將文書交與有辨別事理能
    力之同居人簽收等情，有本院送達證書1紙在卷可參。是本
    院上開裁定已於111年7月6日合法送達予抗告人，則其抗告
    期間自送達裁定之翌日即111年7月7日起算5日，再加計在途
    期間2日，計至111年7月13日（該日為星期三，並非例假日
    或國定假日），其抗告期間即已屆滿，然抗告人遲至111年7
    月15日始提起抗告，有抗告人所提之「刑事抗告狀」暨其上
    蓋印「收文日期為111年7月15日」之本院收文戳章１枚存卷
    可考，顯已逾抗告期間。至抗告人雖以其生病住院因而遲誤
    抗告期間為由，據以聲請回復原狀並補行抗告，並提出衛生
    福利部嘉義醫院診斷證明書1紙為佐，審酌上開診斷證明書
    記載抗告人因急性腎損傷、低血鉀症、肝功能異常、脂肪肝
    、疑暈厥，於111年7月11日由急診就診，住院日自111年7月
    11日至111年7月14日等語，經本院依職權函詢抗告人於住院
    期間之行動能力、意識狀況及有無家人陪同等情，經衛生福
    利部嘉義醫院函覆以：「病患剛入院時，臥床休息，意識狀
    況還好，護理記錄有家屬陪伴。」等語，有該院111年10月2
    5日嘉醫歷字第1111005007號函在卷可稽，足見抗告人於住
    院期間意識狀況仍處於正常狀態，尚未達完全無法處理自己
    之事務或不能以本人之意思踐行訴訟上必要行為之程度，自
    亦可以自己意思委託他人代為其應為之訴訟行為，換言之，
    抗告人於上開裁定送達後之尚未住院期間，及於住院治療期
    間，既均非不能以本人之意思或其他方法依期抗告，則其遲
    誤抗告期間，應認係可歸責於抗告人自身之過失所致。是抗
    告人以其因生病住院而遲誤抗告期間，顯非正當理由，其回
    復原狀之聲請，於法不合，應予駁回；補行提起之抗告，亦
    因已逾法定期間而不合法，且無從補正，自應併予駁回。
四、依刑事訴訟法第69條第1項前段、第408條第1項前段，裁定
    如主文。
中　　華　　民　　國　　111 　年　　10　　月　　27　　日
                  刑事第八庭    法　官　孫偲綺
上列正本證明與原本無異。
如不服本裁定，應於裁定送達後5日內向本院提出抗告狀（應附
繕本）。
中　　華　　民　　國　　111 　年　　10　　月　　27　　日
                                書記官　陳佾澧